臺灣彰化地方法院彰化簡易庭民事判決
111年度彰簡字第457號
原      告  領航開發股份有限公司

法定代理人  王瑋聰
訴訟代理人  林宥杰
被      告  陳名煌


上列當事人間請求損害賠償事件，本院於民國111年11月29日言
詞辯論終結，判決如下：   
    主      文
被告應給付原告新臺幣34,999元。
原告其餘之訴駁回。
訴訟費用新臺幣1,660元，由被告負擔新臺幣379元，餘由原告負
擔。
本判決原告勝訴部分得假執行。但被告如以新臺幣34,999元為原
告預供擔保後，得免為假執行。
原告其餘假執行之聲請駁回。    
    事實及理由
一、原告主張：被告於民國110年8月24日夜間8時31分許，駕駛
    車牌號碼000-0000號自用小貨車(下稱肇事車輛)，行經彰化
    縣和美鎮線東路4段與東祥路口北側外側處(縣134甲公路0公
    里0公尺處北向外側車道)，因違規停車，致行經該處由訴外
    人甲○○所駕駛原告所有之車牌號碼000-0000號自用小貨車(
    下稱系爭車輛)因閃避不及發生碰撞，造成系爭車輛受損。
    系爭車輛經送廠維修，原告已支出修復費用新臺幣（下同）
    150,465元(含工資36,120元、鈑金60,270元、零件54,075元
    )，又本件事故經車輛行車事故鑑定會鑑定肇事責任，原告
    因此支出鑑定費用3,000元，以上合計153,465元，爰依侵權
    行為之法律關係提起本訴等語。並聲明：㈠被告應給付原告1
    53,465元。㈡願供擔保，請准宣告假執行。
二、被告答辯：我的車輛靜止停放在路邊，該處雖沒有停車格，
    但有劃白線，肇事車輛沒有故障，無豎立警告標誌之必要，
    後來被系爭車輛以自後推撞而撞到路中間，且甲○○是職業駕
    駛，未注意車前狀況，應負全責，我完全沒有責任等語。並
    聲明：原告之訴駁回。
三、本院之判斷：
  ㈠原告主張被告所駕駛之肇事車輛違規停放於系爭路段，致原
    告所有之系爭車輛發現後閃避不及發生碰撞等事實，提出道
    路交通事故現場圖、初步分析研判表、交通部公路總局臺中
    區監理所函、交通部公路總局臺中區監理所彰化縣區車輛行
    車事故鑑定會彰化縣區0000000案鑑定意見書、估價單、維
    修單、統一發票、受損照片等為證，並經本院調取交通事故
    資料核閱屬實，被告除承認確有停車於系爭路段之事實外，
    其餘均予否認，並以前揭情詞置辯。是原告之請求是否有據
    ，茲論述如下。
　㈡因故意或過失，不法侵害他人之權利者，負損害賠償責任；
    汽車、機車或其他非依軌道行駛之動力車輛，在使用中加損
    害於他人者，駕駛人應賠償因此所生之損害。但於防止損害
    之發生，已盡相當之注意者，不在此限，民法第184條第1項
    前段、第191條之2分別定有明文。其次，汽車停車時，應依
    下列規定：九、顯有妨礙其他人、車通行處所，不得停車。
     十二、停於路邊之車輛，遇視線不清時，或在夜間無燈光
    設備或照明不清之道路，均應顯示停車燈光或反光標識；汽
    車停車時應依車輛順行方向緊靠道路邊緣，其前後輪胎外側
    距離緣石或路面邊緣不得逾四十公分；白實線設於路段中者
    ，用以分隔快慢車道或指示路面範圍；設於路口者，作為停
    止線；設於路側者，作為車輛停放線；路面邊線，用以指示
    路肩或路面外側邊緣之界線。其線型為白實線，線寬為十五
    公分，整段設置，道路交通安全規則第112條第1項第9款、
    第12款、第2項、道路交通標誌標線設置規則第149條第1項
    第3目、第183條本文分別定有明文。經查，本件被告固否認
    有車輛故障而需設置警示標誌之情事，然被告於上揭時、地
    駕駛肇事車輛停放於系爭路段路邊(白實線)之位置，當時為
    夜間8時許，縱該路段有路燈照明，然視野範圍並不能與白
    天相比擬，且被告自承停放路旁疏未顯示車輛警告燈，亦未
    放置任何警告標誌，已未能提供足夠警示，另該路段路面邊
    線緊鄰排水溝及人行道，已無足夠空間供停車使用，此有現
    場照片附卷可佐，且依現場圖所示，肇事車輛停放位置已占
    用該處車道，且其前後輪胎外側輪胎已超出路面邊緣40公分
    以上，已減縮行車通行之道路面積，顯有妨礙其他車輛通行
    之情事，致系爭車輛駕駛發現肇事車輛時，閃避不及發生碰
    撞，造成系爭車輛受有損害，被告之行為與系爭車輛所受損
    害間有相當因果關係，被告復未舉證證明其就防止損害發生
    已盡相當之注意，自應就系爭車輛之損害負賠償責任。則原
    告請求被告賠償其所受損失，即屬有據。
　㈢原告所得請求被告賠償之金額，審核如下：
　1.車輛修復費用部分：
    不法毀損他人之物者，被害人得請求賠償其物因毀損所減少
    之價額；負損害賠償責任者，除法律另有規定或契約另有訂
    定外，應回復他方損害發生前之原狀；第一項情形，債權人
    得請求支付回復原狀所必要之費用，以代回復原狀，民法第
    196條、第213條第1項、第3項分別定有明文。又物被毀損時
    ，被害人除得依民法第196條請求賠償外，並不排除民法第2
    13條至第215條之適用，惟民法第196條之規定即係第213條
    之法律另有規定，請求賠償物被毀損所減少之價額，得以修
    復費用為估定之標準，但以必要者為限，例如：修理材料以
    新品換舊品，應予折舊。經查，原告就系爭車輛支出修理費
    用150,465元(含工資36,120元、鈑金60,270元、零件54,075
    元)，其中零件部分，係以新零件代替舊零件，依據前揭說
    明，自應將零件折舊部分予以扣除。又依行政院所頒固定資
    產耐用年數表及固定資產折舊率表，非運輸業用客車、貨車
    之耐用年數為5年，依平均法計算其折舊結果(即以固定資產
    成本減除殘價後之餘額，按固定資產耐用年數表規定之耐用
    年數平均分攤，計算折舊額)，每年折舊率為5分之1，並參
    酌營利事業所得稅查核準則第95條第6項規定「固定資產提
    列折舊採用平均法者，以1年為計算單位，其使用期間未滿1
    年者，按實際使用之月數相當於全年之比例計算之，不滿1
    月者，以1月計」。參照公路監理電子閘門資料所載，系爭
    車輛係於106年8月出廠之非運輸業用汽車(見本院卷第47頁)
    ，惟不知當月何日，應類推適用民法第124條第2項後段，推
    定為106年8月15日，計算至本件車禍發生日即110年8月24日
    止，已使用4年1月(未滿1月，以1月計)，則零件扣除折舊後
    之修復費用估定為17,274元【如附表計算方式】，至於工資
    、鈑金部分，並無折舊問題。從而，系爭車輛之修復必要費
    用共計為113,664元【計算式：17,274元＋36,120元＋60,270
    元＝113,664元】。
　2.鑑定費用部分：
　　當事人為伸張權利所必要支出之費用，如可認為係因他造侵
    權行為所受之損害，即加害行為與損害賠償範圍間有相當因
    果關係者，均非不得向他造請求賠償（最高法院99年度台上
    字第224號判決意旨參照）。又鑑定費倘係原告為證明損害
    發生及其範圍所必要之費用，即屬損害之一部分，應得請求
    賠償(最高法院92年度台上字第2558號判決意旨參照)。查原
    告請求之上開鑑定費用3,000元，其提出之交通部公路總局
    自行繳納款項收據為證(見本院卷第151頁)，而該鑑定係為
    查明本件肇事責任之歸屬，自屬原告為證明損害之發生及其
    範圍之必要費用，是原告請求此部分之鑑定費用，尚屬有據
    ，應予准許。
  3.綜上，本件原告得請求被告賠償之金額為116,664元【計算
    式：113,664元＋3,000元＝116,664元】。
　㈣損害之發生或擴大，被害人與有過失者，法院得減輕賠償金
    額或免除之；前二項之規定，於被害人之代理人或使用人與
    有過失者，準用之，民法第217條第1項、第3項分別定有明
    文。又汽車行駛時，駕駛人應注意車前狀況及兩車並行之間
    隔，並隨時採取必要之安全措施，道路交通安全規則第94條
    第3項前段定有明文。查本件事故之發生，被告固有如前揭
    所述之過失，惟甲○○駕駛系爭車輛行經系爭路段時，疏未注
    意車前狀況及兩車並行之間隔，隨時採取必要之安全措施，
    亦為本件事故發生之原因，此有上開交通卷宗在卷可參。是
    本院綜合審酌本件事故發生緣由，再審酌雙方之過失情節比
    例一切情狀後，認被告應負擔30%之過失責任，甲○○應負擔7
    0%之過失責任。則原告行使損害賠償請求權，亦應承受系爭
    車輛使用人甲○○之過失，並依此比例酌減被告之賠償責任。
    從而，原告得請求被告賠償之金額應為34,999元【計算式：
    116,664元×30%＝34,999元，元以下四捨五入】。
四、綜上所述，原告依侵權行為之法律關係，請求被告給付34,9
    99元，為有理由，應予准許；逾此部分之請求，則無理由，
    應予駁回。
五、本件事證已臻明確，兩造其餘攻擊防禦方法及所提證據，核
    與判決結果無影響，毋庸逐一論述。　
六、本件原告勝訴部分，係就民事訴訟法第427條訴訟適用簡易
    程序所為被告敗訴之判決，依同法第389條第1項第3款規定
    ，應依職權宣告假執行，並依同法第392條第2項規定，依職
    權宣告被告如預供相當擔保，得免為假執行。又原告就勝訴
    部分所為宣告假執行之聲請，僅在促使法院為此職權之行使
    ，本院自不受其拘束，仍應逕依職權宣告假執行，惟此部分
    聲請既已依職權宣告，無再命原告提供擔保之必要，此部分
    不另為准駁之諭知。原告敗訴部分所為假執行之聲請，因訴
    之駁回而失其依據，併應駁回。　
七、訴訟費用負擔之依據：民事訴訟法第79條。　　　　　　
中    華    民    國   111    年    12    月    20    日
                  臺灣彰化地方法院彰化簡易庭
                      法  官  范嘉紋　　　　　　　　　　
以上正本係照原本作成。
如對本判決上訴，須於判決送達後20日內向本院提出上訴狀(須
附繕本)。如委任律師提起上訴者，應一併繳納上訴審裁判費。
中　　華　　民　　國　　111 　年　　12　　月　　20　　日
                      書記官  顏麗芸
附表：
1.殘價＝取得成本÷(耐用年數＋1)即54,075÷(5+1)≒9,013（小數點
  以下四捨五入）。
2.折舊額 ＝(取得成本－殘價)×1/（耐用年數）×（使用年數）即(
  54,075－9,013) ×1/5×（4+1/12）≒36,801（小數點以下四捨五
  入）。
3.扣除折舊後價值＝（新品取得成本－折舊額）即54,075－36,801＝
  17,274。